【裁判字號】    97,重訴,321
【裁判日期】    970822
【裁判案由】    清償借款
【裁判全文】
臺灣臺中地方法院民事判決             97年度重訴字第321號
原      告  台中商業銀行股份有限公司
法定代理人  乙○○
訴訟代理人  甲○○
被      告  丁○○
被      告  丙○○
上列當事人間請求清償借款事件，本院於民國97年8月13日言詞
辯論終結，判決如下：
    主      文
被告應連帶給付原告新臺幣捌佰柒拾捌萬伍仟伍佰零陸元，及如
附表編號一至十所示按其本金計算之利息及違約金。
訴訟費用新臺幣捌萬捌仟零貳拾壹元，由被告連帶負擔。
    事實及理由
壹、程序事項：
    被告二人經合法通知，均未於言詞辯論期日到場，核無民事
    訴訟法第386條各款所列情形，爰依原告之聲請，由其一造
    辯論而為判決。
貳、兩造爭執要執：
  一、原告主張：
    (一)被告丁○○邀同被告丙○○為連帶保證人向原告借款新臺
      幣（下同）2,150,000元，借款期間自民國82年1月27日起
      至97年1月27日止，利率按年息11.5%固定利率計收；約定
      若有一次不履行，即喪失期限利益，應將全部借款本金、
      利息及違約金等立即全部一次清償；並約定逾期在六個月
      以內者，按上開利率百分之十，超過六個月部分，就超過
      部分，按上開利率百分之二十計算之違約金。詎被告等就
      上述借款自83年4月27日起不依約繳息，雖經催告，均置
      之不理。計欠原告本金2,077,589元，及如附表編號一所
      計算之利息及違約金。
    (二)被告丁○○邀同被告丙○○為連帶保證人向原告借款1,14
      0,000元，借款期間自82年1月27日起至97年1月27日止，
      利率按年息11.5%固定利率計收；約定若有一次不履行，
      即喪失期限利益，應將全部借款本金、利息及違約金等立
      即全部一次清償；並約定逾期在六個月以內者，按上開利
      率百分之十，超過六個月部分，就超過部分，按上開利率
      百分之二十計算之違約金。詎被告等就上述借款自83年4
      月27日起不依約繳息，雖經催告，均置之不理。計欠原告
      本金1,101,610元，及如附表編號二所計算之利息及違約
      金。
    (三)被告丁○○邀同被告丙○○為連帶保證人向原告借款950,
      000元，借款期間自82年1月27日起至97年1月27日止，利
      率按年息11.5%固定利率計收；約定若有一次不履行，即
      喪失期限利益，應將全部借款本金、利息及違約金等立即
      全部一次清償；並約定逾期在六個月以內者，按上開利率
      百分之十，超過六個月部分，就超過部分，按上開利率百
      分之二十計算之違約金。詎被告等就上述借款自83年4月
      27日起不依約繳息，雖經催告，均置之不理。計欠原告本
      金918,001元，及如附表編號三所計算之利息及違約金。
    (四)被告丁○○邀同被告丙○○為連帶保證人向原告借款950,
      000元，借款期間自82年1月27日起至97年1月27日止，利
      率按年息11.5%固定利率計收；約定若有一次不履行，即
      喪失期限利益，應將全部借款本金、利息及違約金等立即
      全部一次清償；並約定逾期在六個月以內者，按上開利率
      百分之十，超過六個月部分，就超過部分，按上開利率百
      分之二十計算之違約金。詎被告等就上述借款自83年4月
      27日起不依約繳息，雖經催告，均置之不理。計欠原告本
      金918,001元，及如附表編號四所計算之利息及違約金。
    (五)被告丁○○邀同被告丙○○為連帶保證人向原告借款900,
      000元，借款期間自82年1月27日起至97年1月27日止，利
      率按年息11.5%固定利率計收；約定若有一次不履行，即
      喪失期限利益，應將全部借款本金、利息及違約金等立即
      全部一次清償；並約定逾期在六個月以內者，按上開利率
      百分之十，超過六個月部分，就超過部分，按上開利率百
      分之二十計算之違約金。詎被告等就上述借款自83年4月
      27日起不依約繳息，雖經催告，均置之不理。計欠原告本
      金869,685元，及如附表編號五所計算之利息及違約金。
    (六)被告丁○○邀同被告丙○○為連帶保證人向原告借款500,
      000元，借款期間自民國81年1月27日起至96年1月27日止
      ，利率按年息11.5%固定利率計收；約定若有一次不履行
      ，即喪失期限利益，應將全部借款本金、利息及違約金等
      立即全部一次清償；並約定逾期在六個月以內者，按上開
      利率百分之十，超過六個月部分，就超過部分，按上開利
      率百分之二十計算之違約金。詎被告等就上述借款自83年
      4月27日起不依約繳息，雖經催告，均置之不理。計欠原
      告本金467,893元，及如附表編號六所計算之利息及違約
      金。
    (七)被告丁○○邀同被告丙○○為連帶保證人向原告借款500,
      000元，借款期間自民國81年1月27日起至96年1月27日止
      ，利率按年息11.5%固定利率計收；約定若有一次不履行
      ，即喪失期限利益，應將全部借款本金、利息及違約金等
      立即全部一次清償；並約定逾期在六個月以內者，按上開
      利率百分之十，超過六個月部分，就超過部分，按上開利
      率百分之二十計算之違約金。詎被告等就上述借款自83年
      4月27日起不依約繳息，雖經催告，均置之不理。計欠原
      告本金467,839元，及如附表編號七所計算之利息及違約
      金。
    (八)被告丁○○邀同被告丙○○為連帶保證人向原告借款50,
      000元，借款期間自民國81年1月27日起至96年1月27日止
      ，利率按年息11.5%固定利率計收；約定若有一次不履行
      ，即喪失期限利益，應將全部借款本金、利息及違約金等
      立即全部一次清償；並約定逾期在六個月以內者，按上開
      利率百分之十，超過六個月部分，就超過部分，按上開利
      率百分之二十計算之違約金。詎被告等就上述借款自83年
      4月27日起不依約繳息，雖經催告，均置之不理。計欠原
      告本金467,839元，及如附表編號八所計算之利息及違約
      金。
    (九)被告丁○○邀同被告丙○○為連帶保證人向原告借款50,
      000元，借款期間自民國81年1月27日起至96年1月27日止
      ，利率按年息11.5%固定利率計收；約定若有一次不履行
      ，即喪失期限利益，應將全部借款本金、利息及違約金等
      立即全部一次清償；並約定逾期在六個月以內者，按上開
      利率百分之十，超過六個月部分，就超過部分，按上開利
      率百分之二十計算之違約金。詎被告等就上述借款自83年
      4月27日起不依約繳息，雖經催告，均置之不理。計欠原
      告本金467,839元，及如附表編號九所計算之利息及違約
      金。
    (十)被告丁○○邀同被告丙○○為連帶保證人向原告借款1,00
      0,000元，借款期間自民國81年1月27日起至96年1月27日
      止，利率按年息11.5%固定利率計收；約定若有一次不履
      行，即喪失期限利益，應將全部借款本金、利息及違約金
      等立即全部一次清償；並約定逾期在六個月以內者，按上
      開利率百分之十，超過六個月部分，就超過部分，按上開
      利率百分之二十計算之違約金。詎被告等就上述借款自83
      年4月27日起不依約繳息，雖經催告，均置之不理。計欠
      原告本金697,911元，及如附表編號十所計算之利息及違
      約金。
    (十一)前述第十筆借款，前曾依本院93年度執字第36900號強制
      執行事件進行分配，惟其分配金額僅足以清償該筆借款自
      83年4月27日至93年11月30日止之部分利息，不足之利息
      及違約金數額合計331,353元（即利息1,141,180元+違約
      金220,984元-分配金額1,030,811元=331,353元）。
    (十二)原告迭經催討，被告迄今尚未清償。而被告丙○○為借款
      之連帶保證人，應負連帶清償責任。爰依消費借貸及連帶
      保證之法律關係，請求被告二人連帶給付，並聲明如主文
      第一項所示。
  二被告二人未於言詞辯論期日到場，亦未提出準備書狀為任何
    聲明或陳述。
參、得心證之理由：
  一原告主張之事實，業據其提出借據10紙、交易明細查詢資料
    10紙及本院93年度執字第36900號強制執行事件強制執行計
    算書分配表1件等為證，而被告二人已於相當時期受合法之
    通知而未於言詞辯論期日到場，亦未提出準備書狀為任何爭
    執，依民事訴訟法第280條第3項準用第1項規定，視同被告
    自認原告主張之事實，故堪信原告主張之上情為真實，本院
    即採為判決之基礎。
  二按稱消費借貸者，謂當事人一方移轉金錢或其他代替物之所
    有權於他方，而約定他方以種類、品質、數量相同之物返還
    之契約；又借用人應於約定期限內，返還與借用物種類、品
    質、數量相同之物，民法第474條第1項、第478條前段分別
    定有明文。再保證債務之所謂連帶，係指保證人與主債務人
    負同一債務，對於債權人各負全部給付之責任者而言，此就
    民法第272條第1項規定連帶債務之文義參照觀之甚明。故連
    帶保證與普通保證不同，縱使無民法第746條所列各款情形
    ，亦不得主張同法第745條關於檢索抗辯之權利（最高法院
    45年台上字第1426號判例意旨參照）。本件被告丁○○既向
    原告借用前述金額，而尚有如附表所示本金、利息及違約金
    未清償，且清償期已視為到期，被告丙○○為其連帶保證人
    ，揆諸前開說明，原告依消費借貸契約及連帶保證之法律關
    係，請求被告二人連帶給付如主文第一項所示之本金、利息
    及違約金，為有理由，應予准許。
  三本件訴訟費用計88,021元，應由敗訴之被告二人連帶負擔。
肆、一造辯論及訴訟費用負擔之依據：民事訴訟法第385條第1項
    前段、第85條第2項。
中    華    民    國    97    年    8     月    22    日
                  民事第三庭  法  官  游文科
正本證明與原本無異。
如對本判決上訴，須於判決送達後20日內向本院提出上訴狀。
中    華    民    國    97    年    8     月    22    日
                              書記官
附表：
┌──┬─────┬─────┬─────────────┬──────────────────────┐
│編號│借款起迄日│ 現欠本金 │        利    息          │            違    約    金                  │
│    │          │（新臺幣）│                          │                                            │
├──┼─────┼─────┼─────────────┼──────────────────────┤
│    │ 82.01.27 │          │自83年4月27日起至清償日止 │自83年5月28日起至清償日止，逾期在六個月以內 │
│ 一 │    ～    │ 2,077,589│，按年息11.5%計算。       │部分，按上開利率之百分之十，逾期超過六個月部│
│    │ 97.01.27 │          │                          │分，按上開利率之百分之二十計算。            │
├──┼─────┼─────┼─────────────┼──────────────────────┤
│    │ 82.01.27 │          │自83年4月27日起至清償日止 │自83年5月28日起至清償日止，逾期在六個月以內 │
│ 二 │    ～    │ 1,101,610│，按年息11.5%計算。       │部分，按上開利率之百分之十，逾期超過六個月部│
│    │ 97.01.27 │          │                          │分，按上開利率之百分之二十計算。            │
├──┼─────┼─────┼─────────────┼──────────────────────┤
│    │ 82.01.27 │          │自83年4月27日起至清償日止 │自83年5月28日起至清償日止，逾期在六個月以內 │
│ 三 │    ～    │  918,001 │，按年息11.5%計算。       │部分，按上開利率之百分之十，逾期超過六個月部│
│    │ 97.01.27 │          │                          │分，按上開利率之百分之二十計算。            │
├──┼─────┼─────┼─────────────┼──────────────────────┤
│    │ 82.01.27 │          │自83年4月27日起至清償日止 │自83年5月28日起至清償日止，逾期在六個月以內 │
│ 四 │    ～    │  918,001 │，按年息11.5%計算。       │部分，按上開利率之百分之十，逾期超過六個月部│
│    │ 97.01.27 │          │                          │分，按上開利率之百分之二十計算。            │
├──┼─────┼─────┼─────────────┼──────────────────────┤
│    │ 82.01.27 │          │自83年4月27日起至清償日止 │自83年5月28日起至清償日止，逾期在六個月以內 │
│ 五 │    ～    │  869,685 │，按年息11.5%計算。       │部分，按上開利率之百分之十，逾期超過六個月部│
│    │ 97.01.27 │          │                          │分，按上開利率之百分之二十計算。            │
├──┼─────┼─────┼─────────────┼──────────────────────┤
│    │ 81.01.27 │          │自83年4月27日起至清償日止 │自83年5月28日起至清償日止，逾期在六個月以內 │
│ 六 │    ～    │  467,839 │，按年息11.5%計算。       │部分，按上開利率之百分之十，逾期超過六個月部│
│    │ 96.01.27 │          │                          │分，按上開利率之百分之二十計算。            │
├──┼─────┼─────┼─────────────┼──────────────────────┤
│    │ 81.01.27 │          │自83年4月27日起至清償日止 │自83年5月28日起至清償日止，逾期在六個月以內 │
│ 七 │    ～    │  467,839 │，按年息11.5%計算。       │部分，按上開利率之百分之十，逾期超過六個月部│
│    │ 96.01.27 │          │                          │分，按上開利率之百分之二十計算。            │
├──┼─────┼─────┼─────────────┼──────────────────────┤
│    │ 81.01.27 │          │自83年4月27日起至清償日止 │自83年5月28日起至清償日止，逾期在六個月以內 │
│ 八 │    ～    │  467,839 │，按年息11.5%計算。       │部分，按上開利率之百分之十，逾期超過六個月部│
│    │ 96.01.27 │          │                          │分，按上開利率之百分之二十計算。            │
├──┼─────┼─────┼─────────────┼──────────────────────┤
│    │ 81.01.27 │          │自83年4月27日起至清償日止 │自83年5月28日起至清償日止，逾期在六個月以內 │
│ 九 │    ～    │  467,839 │，按年息11.5%計算。       │部分，按上開利率之百分之十，逾期超過六個月部│
│    │ 96.01.27 │          │                          │分，按上開利率之百分之二十計算。            │
├──┼─────┼─────┼─────────────┼──────────────────────┤
│    │ 81.01.27 │          │自93年12月1日起至清償日止 │自94年1月2日起至清償日止，逾期在六個月以內部│
│ 十 │    ～    │  697,911 │，按年息11.5%計算。       │分，按上開利率之百分之十，逾期超過六個月部分│
│    │ 96.01.27 │          │                          │，按上開利率之百分之二十計算。              │
├──┼─────┼─────┼─────────────┴──────────────────────┤
│    │          │          │  備                                                               註   │
│十一│   --     │  331,353 ├────────────────────────────────────┤
│    │          │  (非本金)│本院93年度執字36900號強制執行分配編號十，自83.4.27起至93.11.30止利息及違│
│    │          │          │約金，其分配不足額。                                                    │
└──┴─────┴─────┴────────────────────────────────────┘


司法院資訊處製作；財團法人民間司法改革基金會備份。
